【裁判字號】    90,上易,665
【裁判日期】    900417
【裁判案由】    傷害
【裁判全文】
臺灣高等法院刑事判決                              九十年度上易字第六六五號
    上  訴  人  丙○○
    即  被  告
    選任辯護人  陳河泉
    上  訴  人  丁○○
    即  被  告
右上訴人等因傷害案件，不服臺灣臺北地方法院八十九年度易字第二六八九號，中華
民國九十年一月十二日第一審判決（起訴案號：臺灣臺北地方法院檢察署八十九年度
偵字第一六七二０號），提起上訴，本院判決如左：
    主      文
原判決撤銷。
丙○○、丁○○共同傷害人之身體，各處有期徒刑月，如易科罰金，均以佰元折
算壹日。
    事      實
一、丙○○、丁○○與乙○○係兄弟關係，前即因遺產問題涉訟而互有嫌隙，丙○○
    、丁○○遂與另二名不詳姓名成年男子（年約四十歲），基於傷害之犯意聯絡，
    於民國八十九年七月三十日上午五時許，在臺北市○○區○○路一七八巷四六號
    乙○○住處前，乘乙○○欲出門上班之際，共同持路旁椅子及徒手毆打乙○○，
    致乙○○受有頭皮、前額多處瘀傷、右顏面瘀腫、上唇瘀腫、下唇瘀傷、前胸多
    處瘀傷、背部多處瘀傷、臀部多處瘀傷、右上臂多處瘀傷、左上臂多處瘀傷、左
    上臂擦傷、右肘多處擦傷、右手多處擦傷、左膝瘀傷、左小腿多處擦傷、右膝瘀
    傷、擦傷、右小腿瘀傷、右踝擦傷之傷害。
二、案經乙○○訴由臺北市政府警察局萬華分局報請臺灣臺北地方法院檢察署檢察官
    偵查起訴。
    理      由
一、被告丁○○經合法傳喚未於審理期日到庭，惟據其於本院調查時暨被告丙○○於
    本院調查審理時所為陳述，均矢口否認有任何與不詳姓名者共同傷害告訴人乙○○身體之行為，且均辯稱告訴人乙○○於右揭時地被毆傷之時，渠等分別在家中
    睡覺云云。惟查：
    (一)告訴人乙○○於右揭時地遭人毆打，致其身體受有頭皮、前額多處瘀傷、右顏
      面瘀腫、上唇瘀腫、下唇瘀傷、前胸多處瘀傷、背部多處瘀傷、臀部多處瘀傷
      、右上臂多處瘀傷、左上臂多處瘀傷、左上臂擦傷、右肘多處擦傷、右手多處
      擦傷、左膝瘀傷、左小腿多處擦傷、右膝瘀傷、擦傷、右小腿瘀傷、右踝擦傷
      之傷害，業據告訴人乙○○提出診斷證明書在卷可證，且經證人即前往現場處
      理之警員羅克仁於原審到庭證稱抵達後，見告訴人乙○○用手摸臉，可能有受
      傷，渠曾向告訴人表示是否要去派出所報案，因告訴人配偶林美娟表示告訴人
      要上班，渠乃告知可以先去拿驗傷單等語，另證人楊乃善於偵查及原審亦證稱
      渠於右揭時地確實聽聞巷子內有吵鬧聲無訛，自足徵告訴人所為渠於右揭時地
      遭人毆打受傷之指訴確係屬實。
    (二)被告丙○○、丁○○雖均否認告訴人乙○○身體所受傷害係由渠等夥同他人所
      造成，且經證人戊○○、甲○○於本院調查時，到庭分別證稱被告丙○○、丁○○在家，並提出土地、建物所有權狀、公司執照、電費收據等影本為證。惟
      查，被告丙○○、丁○○縱使分別居住於桃園縣八德市、臺北縣新莊市，然依
      現時交通便捷之客觀情形，於清晨時分由住處前往告訴人居住處所，並無任何
      困難之處，而證人戊○○、甲○○分別為被告丙○○、丁○○之配偶，本難期
      待二人為不利於被告丙○○、丁○○之陳述，尚難遽引證人戊○○、甲○○之
      證述而為有利被告丙○○、丁○○認定之依據。次查，告訴人乙○○確係遭被
      告丙○○、丁○○夥同二名與被告年齡相仿之男子共同毆打成傷，業據告訴人
      乙○○於警訊、偵審中指訴不移，且警員前往現場處理時，告訴人即明確表示
      係由被告丙○○、丁○○夥同他人共同毆打，業據證人即警員羅克仁於原審證
      稱「乙○○有告訴伊是丙○○、丁○○及兩個不認識的人打他的‧‧‧。」，
      是依告訴人乙○○於甫遭毆打後，就其受害情節所為直接反應之陳述，業明確
      表示係由被告丙○○、丁○○夥同他人實施傷害行為，核非於經過相當時間思
      考之後，故意虛妄指稱係由被告丙○○、丁○○夥同他人共同傷害，以遂其誣
      攀被告等犯罪之目的。況查，依卷附診斷證明書所載告訴人之傷處多達十餘處
      ，遍及全身，均係瘀傷、擦傷之事實，告訴人指稱係遭被告丙○○、丁○○夥
      同他人持路旁椅子及徒手共同毆打所致，亦非子虛，自應認告訴人乙○○所為
      指訴確與事實相符。
    綜右事證，被告丙○○、丁○○所為否認之辯解，核屬卸責之詞，均不足採，被
    告丙○○、丁○○右揭犯罪行為，已經證明。
二、核被告丙○○、丁○○右揭行為，均係犯刑法第二百七十七條第一項之傷害罪。
    被告丙○○、丁○○與另二名成年男子就右揭傷害行為，具有犯意之聯絡及行為
    之分擔，為共同正犯。
三、原審經審理結果，認被告丙○○、丁○○傷害罪行事證明確，而予以論罪科刑之
    判決，固非全屬無見。惟查，原審於判決事實已認定被告丙○○、丁○○係與二
    名年約四十歲之人共同實施犯罪，然於判決理由內未就被告丙○○、丁○○與該
    二名成年男子為共同正犯，致判決有事實與理由矛盾之違法；再查，刑法第四十
    一條業由立法院於民國九十年一月四日修正，該條第一項規定：「犯最重本刑為
    五年以下有期徒刑，而受六月以下有期徒刑或拘役之宣告，因身體、教育、職業
    或家庭之關係或因其他正當事由，執行顯有困難者，得以一元以上三元以下折算
    一日，易科罰金。但確因不執行所宣告之刑，難收矯正之效或難以維持法秩序者
    ，不在此限。」，經總統於同年月十日公布並自同年月十二日施行，原審於九十
    年一月十二日宣判，未依刑法第二條第一項前段之規定，適用該修正之法律為易
    科罰金標準之依據，亦有未合。被告丙○○、丁○○否認犯罪而提起上訴，固均
    無理由，然原審判決既有上揭可議，仍應由本院將原審判決撤銷並予以改判。爰
    審酌被告丙○○、丁○○品行、犯罪動機、目的、手段、所生危害及犯罪後態度
    等一切情狀，分別量處如主文第二項所示之刑，並均諭知易科罰金之折算標準。
四、被告丁○○經合法傳喚，無正當之理由不到庭，本院爰不待其陳述，逕行判決。
據上論斷，應依刑事訴訟法第三百六十九條第一項前段、第三百六十四條、第二百九
十九條第一項前段、第三百七十一條，刑法第二條第一項前段、第二百七十七條第一
項、第四十一條第一項前段、第二十八條，罰金罰鍰提高標準條例第一條前段、第二
條判決如主文。
本案經檢察官呂光華到庭執行職務
中    華    民    國       九十       年      四      月      十七      日
                            臺灣高等法院刑事第二十五庭
                                審判長法  官  許  國  宏
                                      法  官  洪  光  燦
                                      法  官  林  勤  純
右正本證明與原本無異
本判決不得上訴
                                      書記官  葉  瑩  庭
中    華    民  國       九十       年      四      月      十七      日
附錄本案論罪科刑法條：
刑法第二百七十七條第一項
傷害人之身體或健康者，處三年以下有期徒刑、拘役或一千元以下罰金。


司法院資訊處製作；財團法人民間司法改革基金會備份。
